【裁判字號】    90,易,1297
【裁判日期】    901112
【裁判案由】    違反建築法
【裁判全文】
臺灣桃園地方法院刑事判決                          九十年度易字第一二九七號
    公  訴  人  臺灣桃園地方法院檢察署檢察官
    被      告  乙○○
右列被告因違反建築法案件，經檢察官聲請簡易判決處刑（八十九年度偵字第一八一
一三號），本院改依通常程序審理，判決如左：
        主  文
乙○○違反依建築法規定停止使用之建築物，非經許可不得擅自使用，未經許可擅自
使用經制止不從，處有期徒刑肆月。如易科罰金以參佰元折算壹日。緩刑參年。
        事  實
一、乙○○明知依法勒令停止使用或封閉之建築物後，非經許可不得使用，竟於民國
    八十九年十月間向丙○○受讓設於桃園縣中壢市○○○路九三○號Ｂ１「鑫皇后
    ＫＴＶ」之經營權（即俗稱之頂讓）時，明知上開「鑫皇后ＫＴＶ」所在之建築
    物，於八十九年四月二十四日因擅自違規從事未經申請登記許可之視聽業務，經
    主管之桃園縣政府工務局，於同年五月十六日以八九桃縣工建（戊）字第０三六
    三四號函以該建築物未經合法使用，依建築法第七十三條後段、第七十七條第一
    項、第九十條、第九十一條第一項規定處以新台幣（下同）壹拾捌萬元罰緩，並
    勒令停止使用，仍未經許可即擅自使用上開建築物營業。嗣於同年十一月二日經
    桃園縣政府工務局到場查獲，並以八十九年十一月十五日八九桃縣工建（稽）字
    第０九三二號函處參拾萬元罰緩，並勒令停止使用，然乙○○仍不從制止，猶繼
    續使用前建築物營業，於同年十二月十五日再經桃園縣政府工務局到場查獲上開
    情事。
二、案經桃園縣政府工務局函請臺灣桃園地方法院檢察署檢察官偵查聲請簡易判決處
    刑，本院改依通常程序審理。
        理  由
一、訊據被告乙○○對於右揭犯罪事實業，除坦承於八十九年十月起開始經營「鑫皇
    后ＫＴＶ」外，矢口否認有何違反建築法第九十一條之情事，辯稱：伊不知道「
    鑫皇后ＫＴＶ」所在的建築物於八十九年四月二十四日因違規使用經桃園縣政府
    工務局處以罰鍰並勒令停止使用，亦不知該建築物未經申請合法使用云云，惟查
    ：（一）被告自承其自八十九年四月之前即與證人「鑫皇后ＫＴＶ」之前負責人
    丙○○洽談受讓「鑫皇后ＫＴＶ」經營權之事宜，此亦經證人丙○○於本院九十
    年十月二十九日訊問時證述在卷，而證人甲○○於本院九十年七月十二日訊問時
    證稱八十九年四月二十四日桃園縣政府工務局前往「鑫皇后ＫＴＶ」臨檢時，因
    被告之前來店裡將他的身分證影本留在店裡，所以大家都知道乙○○就是老闆，
    桃園縣建築物公共安全之構造及設備檢（複）查紀錄檢查表上才會記載負責人為
    乙○○，足認被告於八十九年四月二十四日前即已知悉「鑫皇后ＫＴＶ」之經營
    情形，而桃園縣政府於八十九年四月二十四日前往「鑫皇后ＫＴＶ」實施公共安
    全檢查發現建築物未合法使用，已於八十九年五月十六日以八九桃縣工建（戊）
    字第０三六三四號函處「鑫皇后ＫＴＶ」新台幣壹拾捌萬元罰鍰，並勒令停止使
    用（該函附於台灣桃園地方法院檢察署八十九年度偵字第一八一一三號卷第三十
    二頁），證人甲○○於檢察官九十年一月六日偵訊時又證稱「我是十一月二日取
    締時才知道八十六年間有被斷水斷電，我有告訴乙○○，十二月十五日臨檢，我
    事後也有告訴老闆」等語（見偵查卷第四十四頁倒數第二行），足認被告所辯不
    知該建物於八十九年四月二十四日因違規使用經桃園縣政府工務局處以罰鍰並勒
    令停止使用云云，乃卸責之詞，不足採信。（二）又按一般承接他人之商業經營
    權，除會關心營運是否良好，是否會賺錢外，必會查明該店家是否已取得商業登
    記證，該場所是否為合法使用之建築物，因此乃判斷該事業是否合法經營之重要
    依據，被告於受讓「鑫皇后ＫＴＶ」之前既曾至該店消費，且已與證人丙○○洽
    談受讓經營權事宜甚久，其對該ＫＴＶ是設於大廈之地下室一樓係違法使用之情
    形實難諉為不知，況大樓地下室乃防空避難之處所，不得作為商業使用，乃一般
    人所具備之常識，被告欲受讓「鑫皇后ＫＴＶ」經營權，當無不知或不予查明之
    理，其所稱不知該建築物未經申請合法使用云云，顯為事實卸責之詞，不足採信
    。（三）本件復有桃園縣建築公共安全之構造及設備檢（複）查紀錄三紙、桃園
    縣政府工務局八十九年五月十六日八九桃縣工建（戊）字第０三六三四號、八十
    九年十一月十五日八九桃縣工建（稽）字第０九三二號函在卷可稽。本件事證明
    確，被告違反建築法之犯行堪予認定，應予依法論科。
二、核被告乙○○所為係犯建築法第九十四條之罪。爰審酌被告罔顧他人生命、居住
    之安全，於大廈地下一樓違法經營ＫＴＶ酒店，所生之潛在危險不小，惟念其接
    手經營之時間尚短，於經營期間尚無何公共危險情事發生，及犯罪後態度尚可等
    一切情狀，量處如主文所示之刑。又被告行為後，原刑法第四十一條有關有期徒
    刑易科罰金之規定，業於九十年一月四日經立法院三讀修正通過，於同年月十日
    經總統公布施行在案，依修正後刑法第四十一條第一項前段規定，犯最重本刑為
    「五」年以下有期徒刑以下之刑之罪，而受六月以下有期徒刑或拘役之宣告，因
    身體、教育、職業、家庭之關係或其他正當理由，執行顯有困難，得以一元以上
    三元以下折算一日，易科罰金，經與修正前舊法相較，新法規定對被告並無不利
    ，按諸刑法第二條第一項前段之規定，應適用修正後刑法第四十一條第一項前段
    規定，爰依修正後刑法第四十一條第一項前段之規定諭知易科罰金之折算標準。
    末查被告前未曾受有期徒刑以上刑之宣告，有台灣桃園地方法院檢察署刑案資料
    查註紀錄表、台灣高等法院被告前國前案紀錄表各一紙在卷可稽，其因一時失慮
    ，偶罹刑典，經此次偵審程序及科刑宣告等教訓，應知所惕勉而無再犯之虞，本
    院認其所受宣告刑以暫不執行為適當，故併此宣告緩刑三年，以勵自新。
三、本件公訴人原聲請簡易判決處刑，本院認有刑事訴訟法第四百五十一條之一第四
    項但書第四款之情形，而改依通常程序審理判決，附此敘明。
據上論斷，應依刑事訴訟法第四百五十二條、第二百九十九條第一項前段，建築法第
九十四條，刑法第二條第一項前段、刑法第十一條前段、修正後第四十一條第一項前
段、第七十四條第一款，罰金罰鍰提高標準條例第二條，判決如主文。
本案經檢察官錢明婉到庭執行職務。
中      華      民      國      九十    年      十一    月    十二      日
                                    臺灣桃園地方法院刑事第六庭
                                        法  官  林  春  鈴
右正本證明與原本無異。
如不服本判決，應於判決送達後十日內向本院提出上訴狀( 應附繕本 )，上訴於
臺灣高等法院。
                                        書記官  江  世  亨
中        華        民        國   九十   年   十一   月    十五    日
附錄論罪科刑依據之法條：建築法第九十四條。
依本法規定停止使用或封閉之建築物，非經許可不得擅自使用；未經許可擅自使用經
制止不從者，處一年以下有期徒刑、拘役或科或併科新臺幣三十萬元以下罰金。


司法院資訊處製作；財團法人民間司法改革基金會備份。
